【裁判字號】    99,訴緝,47
【裁判日期】    990528
【裁判案由】    台灣地區與大陸地區人民關係條例
【裁判全文】
臺灣臺北地方法院刑事判決              99年度訴緝字第47號
公  訴  人  臺灣臺北地方法院檢察署檢察官
被      告  乙○○
指定辯護人  本院公設辯護人  甲○○
上列被告因違反臺灣地區與大陸地區人民關係條例等案件，經檢
察官提起公訴（97年度偵字第9225號），本院判決如下：
    主  文
乙○○共同意圖營利，違反不得使大陸地區人民非法進入臺灣地
區之規定，處有期徒刑壹年柒月，扣案如附表一所示之物品均沒
收之；又共同明知為不實之事項，而使公務員登載於職務上所掌
之公文書，足以生損害於公眾及他人，處有期徒刑月；又共同
意圖使女子與他人為性交之行為，而媒介以營利，處有期徒刑肆
月，扣案如附表二所示之物品均沒收之。應執行有期徒刑壹年捌
月。緩刑貳年，並應於本件決確定之日起壹年內，向公庫支付新
台幣拾萬元。扣案如附表一、二所示之物品均沒收之。
    事  實
一、緣林明賢（綽號「阿賢」、「賢哥」）、郭子昇（綽號「郭
    董」、「郭仔」、「瓜子」）、陳慧芬（綽號「小慧」、「
    小慧姐」，以上3 人另案由本院以97年度訴字第1148號判處
    罪刑）與孫勝紘（綽號「順哥」、「孫哥」）、陳賽貴（係
    孫勝紘之配偶，大陸地區人民，綽號「恬恬」）、賴瀛麟（
    綽號「二哥」）、賴瀛成（綽號「三哥」，以上4 人均另案
    由臺灣臺北地方法院檢察署〈下稱臺北地檢署〉通緝中）及
    綽號「二姐」之真實姓名年籍不詳之大陸地區成年女子，自
    民國94年11月間起，共同經營「山葉」應召站（嗣陸續更名
    為「五朵花」、「波羅蜜」及「同花順」），並組成人蛇集
    團，利用賴瀛麟、賴瀛成在大陸地區四川省經營茶樓之機會
    ，由賴瀛麟、賴瀛成及「二姐」在大陸地區招攬有意以假結
    婚之方式入境臺灣地區從事賣淫工作之女子，雙方簽訂協議
    書，約定大陸地區女子來臺從事賣淫，每月須工作21日以上
    ，期間賣淫所得須先償還該應召站代墊款新台幣（下同）18
    萬元（折合人民幣約4萬5,000元），並按月扣除人頭老公費
    、車伕工資、房屋租金等固定開銷後，實得之金額再扣除該
    應召站應分得之部分，所餘款項始匯入大陸地區女子指定之
    金融帳戶，另一方面孫勝紘、賴瀛麟、林明賢及陳慧芬則在
    臺灣地區招攬有意賺取人頭老公費用之男子，雙方約定若人
    頭老公配合赴大陸地區與有意以假結婚之方式非法進入臺灣
    地區從事賣淫之女子辦理結婚手續，再回國配合申請辦理該
    大陸女子入境手續，迨該等女子入境後，自該應召女從事性
    交易之所得中，支付與人頭老公之費用。詎乙○○與林明賢
    、郭子昇、陳慧芬、孫勝紘、陳賽貴、賴瀛麟、賴瀛成及「
    二姐」等人，共同意圖營利，並基於使大陸地區人民非法進
    入臺灣地區及意圖使女子與他人為性交行為，而媒介以營利
    之犯意聯絡，另與林明賢、郭子昇、陳慧芬、孫勝紘、陳賽
    貴、賴瀛麟、賴瀛成、「二姐」及王永會（花名：「小薇」
    ，另由檢察官依職權為不起訴之處分）等人，共同基於使公
    務員登載不實之犯意聯絡，明知其與王永會並無結婚之真意
    ，竟與林明賢約定由乙○○赴大陸地區與王永會辦理假結婚
    ，賴瀛成則在大陸地區接應、招待，待王永會順利入境後，
    即由林明賢支付人頭老公費10萬元，乙○○遂與王永會於96
    年7 月26日一同前往大陸地區四川省成都市辦理結婚登記手
    續，領得四川省成都市國力公證處所發之結婚公證書後，由
    乙○○先行返臺，並取得海基會之認證證明，再於96年8 月
    9 日檢具大陸地區人民進入臺灣地區旅行證申請書及前開結
    婚公證書及海基會證明等文件，以配偶來臺團聚事由，向入
    出國及移民署申請核准王永會入境，經入出國及移民署承辦
    人員進行實質審查後，認應於入境後進行面談，乃發給自入
    境翌日起1 個月內有效不准延期之中華民國臺灣地區旅行證
    ，嗣王永會於96年10月19日搭機抵臺，經入出國及移民署人
    員進行面談通過，准予入境，王永會以此非法之方式進入臺
    灣地區，渠等並檢具相關資料前往臺南市南區戶政事務所辦
    理結婚登記，使承辦戶籍登記不知情之公務員為形式審查後
    ，將其2人於96年7月26日結婚之不實事項登載於其職務上所
    掌之戶籍登記資料上，足以生損害於戶政機關對於戶籍管理
    之正確性，旋由林明賢、陳慧芬安排王永會之住處，並由該
    應召站雇用之車伕駕車搭載王永會在臺北縣、市賓館等處，
    以每次不等之代價陸續與不特定男客從事性交易，林明賢則
    自王永會賣淫所得之款項中，陸續支付乙○○人頭老公費，
    乙○○先後共領得7 萬元之人頭老公費。嗣為警於如附表一
    、二所示之時間、地點，持搜索票執行搜索，並扣得如附表
    一、二所示之物品，而循線查悉上情。
二、案經臺北市政府警察局萬華分局（下稱萬華分局）報告臺北
    地檢署檢察官偵查起訴。
    理  由
一、按被告以外之人於審判外之言詞或書面陳述，除法律有規定
    者外，不得作為證據，刑事訴訟法第159條第1項定有明文。
    又被告以外之人於審判外之陳述，雖不符前4 條（即刑事訴
    訟法第159條之1至第159條之4）之規定，而經當事人於審判
    程序同意作為證據，法院審酌該言詞陳述或書面陳述作成時
    之情況，認為適當者，亦得為證據。當事人、代理人或辯護
    人於法院調查證據時，知有第159條第1項不得為證據之情形
    ，而未於言詞辯論終結前聲明異議者，視為有前項之同意，
    同法第159條之5定有明文。被告乙○○及其辯護人對於本院
    以下援用之審判外之供述證據，均不爭執其證據能力，經本
    院審酌該等陳述作成時之情況，認為適當，揆諸前揭規定，
    均得為證據。
二、上開事實，業據被告乙○○於警詢、檢察官偵訊及本院審理
    時坦承無訛，核與證人王永會於警詢、檢察官偵訊時之陳述
    互核一致，並有乙○○與王永會假結婚入境相關之結婚公證
    書、海基會認證證明、大陸地區人民入出臺灣地區申請書、
    大陸地區人民進入臺灣地區保證書、臺灣地區人民申請大陸
    地區配偶來臺團聚資料表、面談紀錄、面談結果建議表、全
    戶戶籍資料查詢列印表、通訊監察譯文及扣案如附表一、二
    所示之物品在卷可稽，足見被告之自白確與事實相符，本件
    事證明確，被告犯嫌洵堪認定。
三、論罪科刑部分：
  (一)按臺灣地區與大陸地區人民關係條例第79條對於違反同條例
    第15條第1 款所定不得使大陸地區人民非法進入臺灣地區之
    處罰，旨在防止大陸地區人民利用非法之方式進入臺灣地區
    ，以維護臺灣地區之安全與安定；此所稱「非法」，自應從
    實質上之合法性予以判斷，凡評價上違反法秩序之方法，均
    屬此所稱「非法」之範疇。參照行政程序法第119條第1款、
    第2 款規定，受益人以詐欺、脅迫或賄賂方法，使行政機關
    作成行政處分者；或對重要事項提供不正確資料或為不完全
    陳述，致使行政機關依該資料或陳述而作成行政處分者，其
    信賴不值得保護。故在大陸地區通謀虛偽結婚，以不實之結
    婚證明文件辦理相關戶籍登記及入境等手續，憑以進入臺灣
    地區，其所持之旅行證及入境許可等文件雖係相關主管機關
    所核發，形式上為合法，但因以詐欺之不正當方法而取得，
    即不具實質上之合法性，仍屬以非法方法進入臺灣地區（最
    高法院97年度臺上字第5928號判決參照）。次按結婚應以當
    事人之一方為申請人，為結婚之登記，修正前戶籍法第17條
    第1項、第35條（97年5月28日移列為第33條）分別定有明文
    ；而登記之際並應提出證明文件予戶政機關查驗後，即應予
    以登載，戶籍法施行法第13條第2 項、第17條亦定有明文，
    是關於結婚之戶籍登記，戶籍機關當僅有形式審查權而無實
    質審查權，此觀修正前戶籍法第54條（97年5 月28日移列為
    第76條）規定申請人故意為不實之申請，應處9 千元以下罰
    鍰一節，即可知之，是明知無結婚之實，卻使戶政機關公務
    員為結婚登記，自構成刑法第214 條明知不實事項使公務員
    登載不實罪。又被告既出於獲取對價之意，使大陸地區女子
    非法來臺，自有營利之意圖。
  (二)核被告所為，係犯臺灣地區與大陸地區人民關係條例第79條
    第2 項意圖營利使大陸地區人民非法進入臺灣地區罪、刑法
    第214條使公務員登載不實文書罪及刑法第231條第1 項意圖
    使女子與他人為性交之行為而媒介以營利罪。其所犯意圖營
    利使大陸地區人民非法進入臺灣地區罪及圖利媒介性交易等
    罪，與林明賢、郭子昇、陳慧芬、孫勝紘、陳賽貴、賴瀛麟
    、賴瀛成、「二姐」等人，有犯意之聯絡及行為之分擔，應
    以共同正犯論處。又其所犯使公務員登載不實罪，與林明賢
    、郭子昇、陳慧芬、孫勝紘、陳賽貴、賴瀛麟、賴瀛成、「
    二姐」及王永會等人，亦有犯意之聯絡及行為之分擔，亦應
    以共同正犯論處。
  (三)又按所謂集合犯，係一種構成要件類型，亦即立法者針對特
    定刑罰規範之構成要件，已預設其本身係持續實行之複次行
    為，具備反覆、延續之行為特徵，將之總括或擬制成一個構
    成要件之「集合犯」行為；此種犯罪，以反覆實行為典型、
    常態之行為方式，具侵害法益之同一性，因刑法評價上為構
    成要件之行為單數，因而僅包括的成立一罪。刑事法若干犯
    罪行為態樣，本質上原具有反覆、延續實行之特徵，立法時
    既予特別歸類，定為犯罪構成要件之行為要素，則行為人基
    於概括之犯意，在密切接近之一定時、地持續實行之複次行
    為，倘依社會通念，於客觀上認為符合一個反覆、延續性之
    行為觀念者，於刑法評價上，即應僅成立一罪，俾免有重複
    評價、刑度超過罪責與不法內涵之疑慮；學理上所稱「集合
    犯」之職業性、營業性或收集性等具有重複特質之犯罪均屬
    之，例如經營、從事業務、收集、販賣、製造、散布等行為
    概念者是（最高法院96年度台上字第3064號、95年度台上字
    第1079號判決參照）。而刑法第231條第1項之意圖使女子與
    他人為性交行為，而媒介以營利罪，本質上即具有反覆性，
    倘行為人在密切接近之一定時間及空間內反覆媒介女子與他
    人為性交之行為，無非以此營利之營業性犯罪所當然，於行
    為概念上，應認為包括的一罪，無連續犯或併合論罪可言，
    於刑法評價上自應僅成立集合犯一罪。被告以假結婚之方式
    ，使王永會非法進入臺灣地區後，由該應召集團成員林明賢
    、陳慧芬多次反覆持續媒介王永會與不特定男客為性交易行
    為以牟利而未曾間斷，是其圖利媒介性交易之行為，於概念
    上應評價為包括的一罪之集合犯而僅論以一罪。
  (四)被告所犯意圖營利使大陸地區人民非法進入臺灣地區罪、使
    公務員登載不實文書罪及圖利媒介性交易等罪，犯意各別、
    行為互殊，應予分論併罰。
  (五)被告為圖取人頭老公費用，與大陸女子虛偽結婚後，使大陸
    女子非法入境臺灣地區從事性交易，其所為固屬非是，惟其
    並非居於幕後策劃要角，且實際獲得之報酬非多，犯罪情節
    尚屬輕微，處以所犯本件之臺灣地區與大陸地區人民關係條
    例第79條第2 項意圖營利使大陸地區人民非法進入臺灣地區
    罪之法定刑之最低度刑，仍嫌過重，而有情輕法重足堪憫恕
    之情形，爰依刑法第59條之規定酌減其刑。爰審酌被告未曾
    有期徒刑以上刑之宣告，有臺灣高等法院被告前案紀錄表1
    紙附卷可參，其素行尚佳，於警詢、檢察官訊問及本院審理
    時均坦承犯行，其偶因經濟困難，貪圖近利，因受慫恿而配
    合前往大陸地區以假結婚之方式使大陸地區女子非法進入臺
    灣地區從事賣淫，然究非居於策劃之角色，其參與該應召集
    團犯罪之情節輕微，再參酌其犯罪之動機、目的、犯罪所得
    利益、所參與犯罪之程度、擔任之角色及犯後態度等一切情
    狀，分別量處如主文所示之刑，並定其應執行之刑。末查，
    被告未曾因故意犯罪受有期徒刑以上刑之宣告，業如前述，
    目前從事貨運司機工作，有正當職業一情，業據被告於本院
    審理時陳述屬實，足認被告歷此教訓，當知所警惕，信無再
    犯之虞，本院認被告所受宣告之刑以暫不執行為適當，爰依
    刑法第74條第1項第1款、第2項第4款之規定，併予宣告緩刑
    2年，並命被告應於本判決確定之日起1年內，向公庫支付新
    台幣10萬元，以啟自新。至扣案如附表一、二所示之物品，
    係供犯罪所用、供犯罪預備之物，且屬附表一、二所示之共
    犯所有，均應依刑法第38條第3項、第1項第2 款之規定宣告
    沒收之。
據上論斷，應依刑事訴訟法第299條第1項前段，臺灣地區與大陸
地區人民關係條例第79條第2項，刑法第11條第1 項前段、第214
條、第231條第1項、第28條、第59條、第51條第5款、第74 條第
1項第1款、第2項第4款、第38條第1項第2款，刑法施行法第1 條
之1，判決如主文。
本案經檢察官盧姿如到庭執行職務
中    華    民    國    99    年    5     月    28    日
                  刑事第十八庭  審判長法  官  游士珺
                                      法  官  林芳華
                                      法  官  彭慶文
上正本證明與原本無異。
如不服本判決應於收受送達後10日內向本院提出上訴書狀，並應
敘述具體理由；其未敘述上訴理由者，應於上訴期間屆滿後20日
內向本院補提理由書（均須按他造當事人之人數附繕本）「切勿
逕送上級法院」。
                                      書記官  陳怡君
中    華    民    國    99    年    5     月    28    日
參考法條：
臺灣地區與大陸地區人民關係條例第15條
（禁止行為）
下列行為不得為之：
一、使大陸地區人民非法進入臺灣地區。
二、明知臺灣地區人民未經許可，而招攬使之進入大陸地區。
三、使大陸地區人民在臺灣地區從事未經許可或與許可目的不符
    之活動。
四、僱用或留用大陸地區人民在臺灣地區從事未經許可或與許可
    範圍不符之工作。
五、居間介紹他人為前款之行為。
臺灣地區與大陸地區人民關係條例第79條
（罰則）
違反第 15 條第 1 款規定者，處 1 年以上 7 年以下有期徒刑
，得併科新臺幣 1 百萬元以下罰金。
意圖營利而犯前項之罪者，處 3 年以上 10 年以下有期徒刑，
得併科新臺幣 5 百萬元以下罰金。
前二項之首謀者，處 5 年以上有期徒刑，得併科新臺幣 1 千萬
元以下罰金。
前三項之未遂犯罰之。
中華民國船舶、航空器或其他運輸工具所有人、營運人或船長、
機長、其他運輸工具駕駛人違反第15條第1 款規定者，主管機關
得處該中華民國船舶、航空器或其他運輸工具一定期間之停航，
或廢止其有關證照，並得停止或廢止該船長、機長或駕駛人之職
業證照或資格。
中華民國船舶、航空器或其他運輸工具所有人，有第1項至第4項
之行為或因其故意、重大過失致使第三人以其船舶、航空器或其
他運輸工具從事第1項至第4項之行為，且該行為係以運送大陸地
區人民非法進入臺灣地區為主要目的者，主管機關得沒入該船舶
、航空器或其他運輸工具。所有人明知該船舶、航空器或其他運
輸工具得沒入，為規避沒入之裁處而取得所有權者，亦同。
前項情形，如該船舶、航空器或其他運輸工具無相關主管機關得
予沒入時，得由查獲機關沒入之。
中華民國刑法第214條
（使公務員登載不實罪）
明知為不實之事項，而使公務員登載於職務上所掌之公文書，足
以生損害於公眾或他人者，處 3 年以下有期徒刑、拘役或 5 百
元以下罰金。
中華民國刑法第231條
（圖利使人為性交或猥褻罪）
意圖使男女與他人為性交或猥褻之行為，而引誘、容留或媒介以
營利者，處 5 年以下有期徒刑，得併科 10 萬元以下罰金。以
詐術犯之者，亦同。
公務員包庇他人犯前項之罪者，依前項之規定加重其刑至二分之
一。
附表一：
┌──┬────┬────┬────┬────────┐
│編號│所 有 人│查扣時間│查扣地點│ 扣  押  物  品 │
├──┼────┼────┼────┼────────┤
│ 1  │林明賢  │97年3 月│臺北縣三│筆記本（黑色、大│
│    │        │26日9 時│重市重新│本）1本         │
│    │        │30分    │路4 段62├────────┤
│    │        │        │號7樓之5│桌曆1本         │
│    │        │        │        ├────────┤
│    │        │        │        │行動電話1 具（序│
│    │        │        │        │號：000000000000│
│    │        │        │        │931號，含門號098│
│    │        │        │        │0000000號SIM 卡1│
│    │        │        │        │枚）            │
│    │        │        │        ├────────┤
│    │        │        │        │個人資料及訪談表│
│    │        │        │        │空白表格4紙     │
│    │        │        │        ├────────┤
│    │        │        │        │合同契約書空白表│
│    │        │        │        │格1紙           │
├──┼────┼────┼────┼────────┤
│ 2  │賴瀛麟  │97年3 月│臺北縣板│利潤分配表1紙   │
│    │        │26日7 時│橋市中山├────────┤
│    │        │        │路2 段光│大陸女子入境面談│
│    │        │        │榮巷14號│題庫1紙         │
│    │        │        │3樓     ├────────┤
│    │        │        │        │協議書空白表格4 │
│    │        │        │        │紙              │
│    │        │        │        ├────────┤
│    │        │        │        │個人資料及訪談表│
│    │        │        │        │空白表格2紙     │
└──┴────┴────┴────┴────────┘
附表二：
┌──┬────┬────┬────┬────────┐
│編號│所 有 人│查扣時間│查扣地點│ 扣  押  物  品 │
├──┼────┼────┼────┼────────┤
│ 1  │郭子昇  │97年3 月│基隆市仁│應召女派工帳單74│
│    │        │26日9 時│愛區南榮│紙              │
│    │        │30分    │路117 巷├────────┤
│    │        │        │10弄10號│行動電話1 具（廠│
│    │        │        │        │牌：SHARP、序號 │
│    │        │        │        │：00000000000000│
│    │        │        │        │0號，不含其內SIM│
│    │        │        │        │卡）            │
├──┼────┼────┼────┼────────┤
│ 2  │林明賢  │97年3 月│        │筆記本（小本）1 │
│    │        │26日9 時│        │本              │
│    │        │30分    │        ├────────┤
│    │        │        │        │合同契約書空白表│
│    │        │        │        │格1紙           │
├──┼────┼────┼────┼────────┤
│ 3  │陳慧芬  │97年4 月│臺北縣新│筆記本1本       │
│    │        │18日7 時│莊市瓊林│                │
│    │        │        │路9號3樓│                │
│    │        │        │之2     │                │
├──┼────┼────┼────┼────────┤
│ 4  │賴瀛麟  │97年3 月│臺北縣板│收入分配表1紙   │
│    │        │26日7 時│橋市中山├────────┤
│    │        │        │路2 段光│協議書空白表格4 │
│    │        │        │榮巷14號│紙              │
│    │        │        │3樓     ├────────┤
│    │        │        │        │個人資料及訪談表│
│    │        │        │        │空白表格2紙     │
└──┴────┴────┴────┴────────┘

司法院資訊處製作；財團法人民間司法改革基金會備份。
